臺灣臺北地方法院小額民事判決
                                  110年度店小字第1390號 
原      告  王品予  

訴訟代理人  蘇奕全律師
複訴訟代理  
人          陳孝賢律師
被      告  陳虹安  
上列當事人間返還不當得利等事件，本院於民國111年3月10日言
詞辯論終結，判決如下：
    主　  　文
被告應給付原告新臺幣柒萬貳仟元，及自民國一百一十年八月二
十八日起至清償日止，按週年利率百分之五計算之利息。
訴訟費用新臺幣壹仟元由被告負擔。
本判決第一項得假執行。但被告以新臺幣柒萬貳仟元為原告預供
擔保，得免為假執行。
    事實及理由
一、原告起訴主張：為增進英語會話能力，伊於民國110年5月間
    經友人介紹被告為伊授課，被告稱其曾於康橋國際學校授課
    ，擁有豐富國外留學經歷，並出示其現於塔瑟語文教育機構
    （嗣後始發現查無相關資訊）擔任教務長之名片，且表示將
    為原告規劃完整有進度之課堂內容，一小時收取新臺幣（下
    同）1,500元之鐘點費，原告因信被告上開資歷，而預付56
    小時費用即84,000元（計算式：1,500元×56小時=84,000元
    ）予被告。然被告未於授課期間完成相當品質之英語教學，
    期間多次臨時變動上課時間，已嚴重影響原告日常生活安排
    ，遂依民法第511條承攬契約之規定，於110年6月24日以LIN
    E通訊軟體向被告表示終止課程，請求被告返還扣除已使用
    之8小時課程（分別為110年5月28日、110年6月9日、110年6
    月14日及110年6月17日各2小時）費用即72,000元。詎被告
    竟依據臺北市短期補習班管理規則（下稱系爭規則）第9條
    第1項第4款規定，向原告表示僅需退還繳納費用總額之二分
    之一即42,000元，惟塔瑟語文教育機構未立案於臺北市，系
    爭規則自無適用之餘地；而原告亦未曾簽署教師聘僱合約書
    ，爰依民法第92條第1項撤銷意思表示及第179條不當得利之
    規定，提起本件訴訟，並聲明：⒈被告應給付原告72,000元
    ，及自起訴狀繕本送達翌日起至清償日止，按年息百分之5
    計算之利息；⒉願供擔保，請准宣告假執行。
二、被告以下開情詞置辯：
　㈠被告未曾向原告稱於康橋國際學校授課及有國外留學經歷，
    實應為被告曾教過有上開經歷之學生始有此誤會。又被告確
    實任職於塔瑟語文教育機構（位址：新北市○○區○○路00號）
    未有任何欺騙行為。　　　
　㈡兩造上課期間，被告並未以中文聊天方式拖延上課時間，事
    實應為原告表示需中文輔助教學，且事後未曾表示需調回全
    英文上課。
　㈢原課程應自110年5月20日開始，惟期間進入COVID-19疫情2級
    警戒始調整為線上教學，自110年5月23日起至110年6月19日
    之上課期間，或因網路不穩、被告記錯上課時間、為兩造日
    程安排上之便利致未能如期上課之理由，然被告均已知會原
    告原因，原告皆不予理會，事後並單方面提出解除契約要求
    ，並封鎖被告，致被告無所適從。
　㈣被告仍願意繼續提供英語課程之教學。而原告拒絕溝通且臨
    時終止契約行為已造成被告損失，如原告無法繼續上課，被
    告願意以原告住所地即臺北市所訂立之臺北市短期補習班管
    理規則之內容退還42,000元之費用予原告。被告未曾對原告
    進行欺騙隱瞞或以詐欺脅迫之方式誘使原告購買課程，兩造
    確實有簽訂契約，並於課程開始前已提供原告詳閱云云。並
    聲明：⒈原告之訴駁回；⒉如受不利判決，願供擔保請准宣告
    免為假執行。
三、兩造不爭執及爭執事項（參見本院卷第217頁至第218頁）：
  ㈠不爭執事項：
  ⒈兩造訂有英文補習承攬契約，且約定每小時鐘點費為1,500元
    ，並預先交付56小時之費用。
　⒉原告已於110年5月10日匯款84,000元予被告銀行帳戶。 
　⒊被告確實受雇於塔瑟語文教育機構，並擔任教務長一職。 
　⒋被告已履行課程時數為8 小時，尚有48小時未完成。 　
  ㈡爭執事項：
  ⒈兩造間之承攬契約是否已於原告110年7月9日以三重中山路存
    證號碼000708號存證信函為終止之意思表示並於送達被告之
    日起終止承攬契約(即依民法第511 條為終止之意思表示) 
    ？
  ⒉承上，若兩造間之承攬契約已終止，本件是否適用短期補習
    班退費之規定，抑或原告得依民法第179 條請求被告返還未
    履行部分之款項？
四、得心證之理由：
    原告主張其因友人介紹與被告聯繫，兩人於110年5月初使用
    LINE通訊軟體聯繫上課事宜，後經兩造協商課程共56小時/
    每堂課2小時，1小時1,500元，並由原告於110年5月10日分
    別匯款34,000元及50,000原至被告所提供之帳戶。嗣原告於
    107年11月28日依約將其子女送往被告住家上課，被告連續3
    日均教數學，嗣兩造業已完成110年5月28日、同年6月9日、
    6月14日、6月17日各2小時之課程，因兩造時間上無法配合
    ，原告遂於同年6月24日透過LINE通訊軟體向被告表示終止
    契約，並請求被告退還已繳之家教費用等情，業據其提出匯
    款證明、LINE通訊軟體對話紀錄為證（參見本院卷第43頁至
    第53頁），復為被告所不爭執，堪信為真。原告另主張被告
    應退還剩餘家教費用72,000元乙節，則為被告所否認，並以
    前詞置辯，本院茲論斷如下：
  ㈠按當事人之任何一方，得隨時終止委任契約；無法律上之原
    因而受利益，致他人受損害者，應返還其利益。雖有法律上
    之原因，而其後已不存在者，亦同，民法第549條第1項、第
    179條分別定有明文。查，本件原告雖主張兩造間成立承攬
    契約，然所謂承攬者乃當事人約定，一方為他方完成一定之
    工作，他方俟工作完成，給付報酬之契約，民法第490條第1
    項訂有明文，然本件觀諸兩造LINE通訊軟體對話紀錄，原告
    並未表示請求被告提供英文教學係為達成何成果，自與承攬
    之構成要件未合。至被告所提出之教師聘僱合約書雖將兩造
    間之契約關係定性為僱傭關係（參見本院卷第175頁），本
    件原告係本於自身之專業為英語相關教學，被告係為自己之
    利益而勞動，非為原告之利益而勞動，兩造間並無人格上、
    經濟上、組織上之從屬性，故兩造間之契約關係，非屬僱傭
    關係，而應適用民法關於委任之規定，則依民法第549條第1
    項規定，契約當事人之任何一方，均得隨時終止委任契約。
    從而，本件兩造成立系爭家教委任契約後，原告已於110年6
    月24日透過LINE通訊軟體向被告表示終止契約，並請求被告
    退還已繳之家教費用時，則揆諸上揭說明，既然委任契約之
    雙方當事人均享有任意終止權，原告之上開終止契約自屬合
    法有效。系爭家教委任契約既經原告於110年6月24日合法終
    止而向後失其效力，被告所預收之家教費用84,000元中，自
    110年6月24日起之部分即失其法律上之原因。本件原告既已
    為終止契約之意思表示，則其請求退費，應屬有據，被告自
    應依比例返還予原告。
  ㈡查系爭家教委任契約所約定之學費為每小時1,500元，原告以
    預付56小時費用共計54,000元，兩造對於已完成110年5月28
    日、同年6月9日、6月14日、6月17日各2小時之課程乙情並
    不爭執，則尚有48小時之課程尚未進行，是被告應返還原告
    之學費即須扣除上開業已完成部分，認原告所得請求返還之
    費用，以72,000元為當【計算式84,000－（8×1,500元）＝72,
    000元】。至被告抗辯本件縱辦理退費，原告也上4 次課程
    ，依臺北市短期補習班管理規則第33條第1 項第5 款規定「
    學生於實際開課日期起第2 日（或次）上課後且未逾全期（
    或總課程時數）三分之一期間內提出退費申請，補習班應退
    還約定繳納費用百分之五十」，僅需退所繳費用之50％云云
    ，惟該項規則僅為行政機關針對補習班業者所為之管理規範
    ，法位階並非法律，自無從拘束本院認定。
  ㈢末按給付無確定期限者，債務人於債權人得請求給付時，經
    其催告而未為給付，自受催告時起，負遲延責任，其經債權
    人起訴而送達訴狀，或依督促程序送達支付命令，或為其他
    相類之行為者，與催告有同一之效力，民法第229條第2項定
    有明文。又遲延之債務，以支付金錢為標的者，債權人得請
    求依法定利率計算之遲延利息。但約定利率較高者，仍從其
    約定利率。應付利息之債務，其利率未經約定，亦無法律可
    據者，週年利率為百分之5，民法第233條第1項、第203條亦
    有明定。本件原告對被告之不當得利返還請求權，屬無確定
    期限之給付，被告應經原告催告而未為給付，始負遲延責任
    。準此，原告既已於110年6月25日透過LINE通訊軟體對話紀
    錄催告被告退還已繳之家教費用，則原告請求被告自起訴狀
    繕本送達翌日即110年8月28日（參見本院卷第73頁，110年8
    月17日寄存送達於新北市警察局新店分局）起至清償日止，
    按週年利率百分之5計算之利息，核無不合，應予准許。
五、綜上所述，原告依不當得利之法律關係，請求被告給付72,0
    00元，及自110年8月28日起至清償日止，按週年利率百分之
    5計算之利息，為有理由，應予准許。
六、按適用小額訴訟程序事件，法院為被告敗訴之判決時，應依
    職權宣告假執行，民事訴訟法第436 條之20亦有明定，本件
    為訴訟標的金額在10萬元以下之請求給付金錢訴訟，適用小
    額訴訟程序，且為被告敗訴之判決，爰依職權宣告假執行，
    並依同法第392 條第2 項、第3 項規定，職權酌定相當擔保
    金額宣告被告得供擔保免為假執行。
七、本件事證已臻明確，兩造其餘攻擊防禦及所舉證據，經核均
    於判決結果不生影響，爰不逐一論述，附此敘明。
八、末按適用小額訴訟程序事件法院為訴訟費用之裁判時，應確
    定其費用額，民事訴訟法第436 條之19定有明文，爰依後附
    計算書確定本件訴訟費用額如主文第2 項所示。
九、據上論結，依民事訴訟法第436 條之23、第436 條第2 項、
    第78條、第436 條之19第1 項、第436 條之20、第392 條第
    2 項，判決如主文。　
中　　華　　民　　國　　111 　年　　4 　　月　　15　　日
                  臺灣臺北地方法院新店簡易庭
                              法  官  石蕙慈
訴訟費用計算書
項　　　　目                    金　額（新臺幣）
第一審裁判費　                　1,000元
合　　　　計　　　              1,000元
以上正本係照原本作成。
對於本件判決如有不服，應於收受送達後20日內向本院提出上訴
書狀，上訴於本院合議庭，並按他造當事人之人數附具繕本。當
事人之上訴，非以判決違背法令為理由不得為之，上訴狀應記載
上訴理由，表明下列各款事項：
㈠原判決所違背之法令及其具體內容。
㈡依訴訟資料可認為原判決有違背法令之具體事實。如委任律師
  提起上訴者，應一併繳納上訴審裁判費。
中　　華　　民　　國　　111 　年　　4 　　月　　15　　日
                              書記官  徐子芹